臺灣臺南地方法院民事裁定　九十一年度聲更(一)字第二號
　　聲　請　人　乙○○
　　代　理　人　丙○○
　　法定代理人　丁○○
　　代　理　人　甲○○
右當事人間聲請裁定強制執行事件，相對人對於本院九十年度聲字第四六七號裁定提
起抗告，經台灣高等法院台南分院發回更審，本院裁定如左：
    主      文
聲請人與相對人於民國九十年二月十三日經台南縣政府調解成立，相對人同意給付聲
請人離職慰問金新台幣貳拾壹萬元，及相對人同意為聲請人辦理繼續參加勞工保險一
星期並請領勞工保險老年給付，得為強制執行。
聲請程序費用由相對人負擔。
    理      由
一、本件聲請意旨略以：聲請人因屆退休之齡，遭相對人藉故解僱，經台南縣政府調
    解成立，相對人應於九十年三月三十一日以前給付聲請人離職慰問金新台幣（下
    同）二十一萬元，並於調解會議後為聲請人加入勞工保險一星期，以辦理勞工保
    險老年給付，但迄今均未履行。聲請人曾於民國九十年四月十一日寄發存證信函
    催告，相對人仍未置理，為此依勞資爭議處理法第三十七條之規定，提出勞資爭
    議調解紀錄、存證信函聲請准予強制執行等語。
二、相對人則以：依勞資爭議處理法第三十七條第一項前段規定，他方當事人得向該
    管轄法院聲請裁定強制執行以勞資爭議經調解成立者為要件，本件聲請人所據之
    調解筆錄，代表相對人者為顏坤庸，惟顏坤庸並非相對人之法定代理人，亦未受
    相對人之委任，且未負相對人公司任何職務，調解結果對相對人自不生效力，尚
    難謂兩造間有調解成立，聲請人自不得就調解內容聲請對相對人為強制執行等語
    ，資為抗辯。
三、按勞資爭議經調解成立或仲裁者，當事人一方不履行其義務時，他方當事人得向
    法院聲請裁定強制執行，勞資爭議處理法第三十七條第一項前段定有明文。經查
    ，本件聲請人因與相對人公司發生勞資爭議，聲請人曾於九十年一月五日向台南
    縣政府聲請調解，經台南縣政府勞工局於九十年二月十三日成立：「資方（即相
    對人公司）同意給付勞方（即聲請人）離職慰問金新台幣貳拾壹萬元，於九十年
    三月三十一日以前直接匯入勞方台南郵局帳戶，並於本調解會議後加保一個星期
    ，以便辦理勞保老年給付。勞方同意調解成立嗣後雙方不得再就本案提出任何爭
    議」之調解結論在案，有聲請人提出之台南縣政府九十年二月十四日府勞簡關字
    第二一九二六號函及所附「台南縣勞資爭議調解紀錄」在卷可稽，相對人雖抗辯
    該調解筆錄，係顏坤庸所私自簽立，顏坤庸並未經相對人合法授權，無權代理相
    對人簽立調解筆錄，是調解結果對相對人不生效力等語，並經證人顏坤庸到庭附
    和稱：公司未授權給伊，伊只是去現場關心，伊到場時並未表明任何身分，是調
    解委員要伊簽名，伊才簽名云云。惟查，本件勞資爭議調解經過，係因相對人無
    故解僱聲請人，聲請人經向財團法人台南勞資事務基金會申請協調未成，於九十
    年二月二日向台南縣政府申請勞資爭議調解，經台南縣政府受理後於九十年二月
    六日以九十府勞關字第一六二九四開會通知單，檢附聲請人之調解申請書通知聲
    請人及相對人公司於九十年二月十三日上午九時至台南縣政府勞工局調解室為調
    解，嗣九十年二月十三日顏坤庸持該開會通知單到場，經調解委員蘇文宗確認身
    分時，顏坤庸聲稱係代表相對人公司到場開會，並在資方代理人欄下簽名確認，
    經調解委員協調後，並成立：「資方（即相對人公司）同意給付勞方（即聲請人
    ）離職慰問金新台幣貳拾壹萬元，於九十年三月三十一日以前直接匯入勞方台南
    郵局帳戶，並於本調解會議後加保一個星期，以便辦理勞保老年給付。勞方同意
    調解成立嗣後雙方不得再就本案提出任何爭議」之調解結論，並由聲請人及顏坤
    庸分別在勞、資方欄下簽名等情，業據證人即台南縣政府勞工局調解委員蘇文宗
    到庭證述：「本件是勞工乙○○在九十年二月二日寄申請書申請調解的，我們受
    理之後，排定在九十年二月十三日在台南縣政府調解室，邀請勞資雙方進行調解
    ，我們在九十年二月六日有寄開會通知書給勞資雙方，二月十三日上午，資方是
    一位顏坤庸到場，勞方是乙○○本人到場，開會時顏坤庸到場時，自稱他是代表
    資方，我當時有跟他說明如果是被委託人，要附委託書，顏坤庸說開會後會寄過
    來，所以我就認為他是資方的被委託人，然後就進行調解，調解之後就達成協議
    ，之後有將調解會議的紀錄寄給勞資雙方。」等語明確，並經本院調閱台南縣政
    府勞工局勞資爭議事件全卷查閱相符，應堪信為真，證人顏坤庸稱其並未表示係
    代理相對人到場，只是到場關心，顯係事後迴護相對人之詞，不可採信。而衡諸
    台南縣政府所發予相對人之開會通知單已明文載明開會日期、開會事由係就聲請
    人與相對人勞資爭議事項調解會，相對人既將開會通知單交付顏坤庸，顯係授權
    人顏坤庸代理相對人到場參與調解會，否則顏坤庸何能知悉開會時間、地點並到
    場開會？證人顏坤庸就此雖稱：開會通知單係我太太甲○○帶回家，因相對人公
    司法定代理人丁○○是我女兒，我因關心我女兒，所以到現場關心云云，然查開
    會通知單係寄送至相對人公司，且開會事由涉相對人之重要權益，自應置放公司
    內由負責承辦人員保管，應無由甲○○攜回住處之必要，況相對人法定代理人丁○○九十年一月九日至六月二十七日並未在國內，有內政部警政署入出境管理局
    檢送之丁○○入出境資料在卷可參，是證人顏坤庸稱因丁○○係相對人法定代理
    人所以甲○○才將開會通知單攜回住處云云，顯無足取。由此可見，甲○○將開
    會通知單攜回住處應係欲交付顏坤庸，並同意由顏坤庸代表開會，否則顏坤庸應
    無從知悉開會時間、開會事由而於當日到場開會，再參之顏坤庸開會當日復能陳
    述相對人係因聲請人代人打卡、經告誡才將之解僱等語，若顏坤庸僅是到場關心
    未經授權何能知悉相對人之意見，並與聲請人成立調解方案，是相對人所辯稱顏
    坤庸係擅自到場開會，未經相對人委任云云，應無可取。
四、次按由自己之行為表示以代理權授與他人，或知他人表示為其代理人而不為反對
    之表示者，對於第三人應負授權人之責任。但第三人明知其無代理權或可得而知
    者，不在此限，民法第一百六十九條定有明文。查相對人縱未明示授與代理權予
    顏坤庸，然從顏坤庸與相對人形式上負責人即法定代理人丁○○為父女關係，與
    實際上負責人甲○○為夫妻關係，並將開會通知單交由顏坤庸於開會當日出席，
    並於調解筆錄之資方代理人簽名之情觀之，確足使人認為相對人就關於本件勞資
    爭議調解事項，授與代理權與顏坤庸，再者，本件調解成立後，台南縣政府曾於
    九十年二月十四日以九０府勞關字第二一九二六號函檢送調解紀錄予聲請人及相
    對人，亦經證人蘇文宗到庭證述明確，且聲請人提出本件聲請時亦檢附上開函文
    及調解紀錄，是證人蘇文宗所證有將調解紀錄寄送相對人等語，應堪採信，而相
    對人於收受調解紀錄後即可知顏坤庸表示有為相對人代理人之表示，惟其後並未
    對台南縣或聲請人為反對之表示，再聲請人於九十年四月十一日亦曾以台南金華
    路郵局第二五四號存證信函催告相對人公司應依台南縣政府九０府勞字第二一九
    二六號之調解結論辦理，有存證信函及掛號郵件收件回執各一件附卷可憑，相對
    人亦未為任何反對之意思表示，綜上以觀，相對人之行為，亦足認有民法第一百
    六十九條表見代理之適用，是聲請人主張縱顏坤庸未經授權，顏坤庸代理相對人
    簽立上開調解筆錄，亦有表見代理之適用，相對人仍應負授權人之責任，應為可
    採。
五、綜上所述，九十年二月十三日之台南縣政府勞資爭議調解紀錄效力應及於相對人
    ，相對人抗辯該調解效力不及於相對人，為無可採，又觀之上開調解成立之內容
    ，並未違反勞資爭議處理法第三十八條各款之事由，而僱主為被資遣離職員工辦
    理繼續參加勞工保險，亦有「勞工保險法」第九條之一及「被裁減資遣被保險人
    繼續參加勞工保險及保險給付辦法」可據，從而聲請人聲請准就上開調解成立內
    容即相對人同意給付聲請人離職慰問金二十一萬元，及相對人同意為聲請人辦理
    繼續參加勞工保險一星期並請領勞工保險老年給付，得為強制執行，即無不合，
    應予准許。
六、依民事訴訟法第九十五條、第七十八條，裁定如主文。
中　　　華　　　民　　　國　　九十一　　年　　　七　　　月　　 三十　 　日
                                    臺灣臺南地方法院民事第一庭
~B法　　　官　童來好
右為正本係照原本作成
如對本裁定抗告須於裁定送達後五日內向本院提出抗告狀（應附繕本），並應繳納抗
告費新台幣四十五元。
中　　　華　　　民　　　國　　九十一　　年　　七五　　　月　　三十一　　日
~B法院書記官　林木村
